【裁判字號】    95,交聲,188
【裁判日期】    950831
【裁判案由】    違反道路交通管理處罰條例聲明異議
【裁判全文】
臺灣新竹地方法院交通事件裁定         95年度交聲字第188號
移送  機關  交通部公路總局新竹區監理所新竹市監理站
異  議  人  甲○○
即受處分人
上列異議人因違反道路交通管理處罰條例案件，對於交通部公路
總局新竹區監理所新竹市監理站於中華民國九十五年五月二十四
日所為之竹監新三字第裁五一－Ｅ00000000號裁決及九
十五年六月十二日所為之竹監新三字第裁五一－Ｅ000000
00號裁決聲明異議，本院裁定如下：
    主  文
原處分撤銷。
甲○○不罰。
    理  由
一、原處分意旨略以：異議人即受處分人甲○○騎乘車號ＨＫＹ
    －一五二號重型機車，分別於民國（下同）九十四年十二月
    二日十五時四十二分在新竹市○○路○○道五路口處，及九
    十五年三月八日十七時五十四分在新竹市○○路與忠孝路口
    處，均因未依規定兩段式左轉之違規行為，先後為新竹市警
    察局第二分局文華派出所、警備隊警員舉發，並分別填製竹
    市警交字第Ｅ00000000號、Ｅ00000000號
    舉發違反道路交通管理事件通知單（下稱舉發單），逕行舉
    發異議人「未依規定兩段式左轉」之違規行為；其後前二舉
    發單位另於九十四年十二月十四日及九十五年三月十七日，
    因前開二舉發單經公路監理電腦駕籍系統顯示異議人之普通
    重型機車駕駛執照已逾有效期限，而分別掣開竹市警交字第
    Ｅ00000000號、Ｅ00000000號舉發單（以
    下分別稱第一張舉發單、第二張舉發單），逕行舉發異議人
    「持逾期之駕駛執照駕車」之違規事實，異議人不服上開第
    一、二張舉發單之舉發，而於應到案時間內向原處分機關提
    出陳述，經該機關調查結果，仍認異議人確有前開違規行為
    ，並依道路交通管理處罰條例第二十二條第一項第六款規定
    ，分別裁處異議人罰鍰新臺幣（下同）三千六百元、一千八
    百元等語（處分機關於移送書中陳明同意將竹監新三字第裁
    五一－Ｅ00000000號裁決更改為裁處罰鍰一千八百
    元）。
二、聲明異議意旨略以：異議人於九十四年十二月及九十五年三
    月因機車未依規定兩段式左轉經警取締並開立罰單，皆已按
    時繳納，但警方於事後補開二張駕照逾期之舉發單（即第一
    、二張舉發單），寄發地址為新竹市○○路一六０七巷八號
    ，而非其位於新竹市○○路○段六０七巷八號之住處，致異
    議人未接獲該二補製舉發單而逾期未繳納罰鍰，迨九十五年
    四月，異議人復因未戴安全帽等違規行為經警舉發（內政部
    警政署保安警察第二總隊保二警交字第Ｕ00000000
    號），至監理所補辦駕照時，方知尚有上開二駕照逾期之舉
    發單未繳納而遭加倍處罰；又於前揭二未依規定兩段式左轉
    之違規行為經警舉發時，異議人僅出示汽車駕照而非機車駕
    照，舉發員警亦未當場開立駕照逾期之舉發單，該事後補製
    之二舉發單又因送達地址錯誤，致異議人未收到罰單按期繳
    納而遭加倍處罰，且若於前揭二違規行為經警舉發時，警方
    當場查詢異議人有駕照逾期之情事，或記載地址無錯誤，異
    議人業已繳納罰鍰並補辦機車駕照完畢，則異議人將可避免
    前揭二補製舉發單逾期未繳納之加倍處罰，原裁決既有如上
    之不當，難昭折服，爰依法聲明異議等語。
三、按道路交通管理處罰條例第八十九條前段規定，法院受理有
    關交通事件，準用刑事訴訟法之規定，依刑事訴訟法第二條
    第一項規定，實施刑事訴訟程序之公務員，就該管案件，應
    於被告有利及不利之情形，一律注意。又道路交通案件處理
    辦法第二十條前段規定，交通法庭認為聲明異議有理由或聲
    明異議雖無理由而原處分不當或違法者，應以裁定將原處分
    經聲明異議部分撤銷，並自為裁定。次按違反道路交通管理
    處罰條例之行為，自行為成立之日起，行為有連續或繼續之
    狀態者，自行為終了之日起，逾三個月不得舉發；逕行舉發
    者，應按已查明之資料填註車牌號碼、車輛種類、車主姓名
    或地址，並於通知單上方空白處加註逕行舉發之文字後，由
    舉發機關送達被通知人；道路交通管理處罰條例第九十條前
    段、修正前違反道路交通管理事件統一裁罰基準及處理細則
    第十一條第一項第三款分別定有明文（按違反道路交通管理
    事件統一裁罰基準及處理細則第十一條第一項第三款業經修
    正，經總統公布後，行政院發佈命令自九十五年七月一日施
    行，惟該條項僅為「第三款」改為「第四款」之款項更動，
    實質內容並未改變）。又交通違規行為之舉發之性質，不論
    屬公法上有相對人之書面意思通知或行政處分，均為具有外
    部效力之行政作為，自應將書面即舉發單送達於受通知人即
    違規人，或使其達於可瞭解舉發通知單之內容之狀態，舉發
    始生效力，故逕行舉發手續是否完成，應以舉發之意思表示
    送達於受處分人為要件。
四、經查，新竹市警察局第二分局文華派出所及警備隊分別於九
    十四年十二月十四日及九十五年三月十七日填製之第一、二
    張舉發單，其上違規行為人之地址分別為「新竹市○○路一
    六０七巷八號」及「新竹市○○街五八號二樓」，均非異議
    人當時之「新竹市○○路一段六０七巷八號」戶籍地址一節
    ，除有異議人提出之戶籍謄本一份可證外（參本院卷第八頁
    ），並有本院電腦查詢異議人之遷徒紀錄資料查詢結果一份
    在卷可查；而舉發單位就第一張舉發單，將異議人住址之「
    六０七巷」錯誤填載為「一六０七巷」，致郵政機關以「查
    無此址」退回後，舉發單位竟未詳查何以查無此址，並填載
    正確地址重為送達，乃復以異議人八十六年間之舊址即「新
    竹市○○街五八號二樓」再為送達，因未能送達，舉發單位
    逕為公示送達等情，有新竹郵局退件之舉發單、新竹市警察
    局第二分局文華派出所送達證書及一次裁決查詢報表、違規
    查詢報表影本各一件附卷可稽（分別參本院卷第一二、一七
    、二九、三０頁）；再者，舉發單位就第二張舉發單甚至未
    查證異議人之送達處所，而逕以非異議人送達處所之「新竹
    市○○街五八號二樓」異議人舊址為寄存送達一節，亦有新
    竹市警察局第二分局警備隊送達證書影本一紙在卷可查（參
    本院卷第三二頁）；依上述說明，舉發單位就第一、二張舉
    發單未能查證異議人地址為何並重新為合法送達，已違反「
    逕行舉發者，應按已查明之資料填註車牌號碼、車輛種類、
    車主姓名或名稱及地址，並於通知單上方空白處加註逕行舉
    發之文字後，由舉發機關送達被通知人。」之要件，第一張
    舉發單更是違背「應為送達處所不明」者，始得公示送達之
    規定（參行政程序法第七十八條第一項）；從而，異議人分
    別於九十四年十二月二日及九十五年三月八日違規後，舉發
    單位未能就逕行舉發之違規事件，依法確實查明異議人之地
    址，並合法送達於異議人，而舉發單位既因自己行政行為之
    疏失，未能於三個月內將第一、二張舉發單送達予異議人，
    完成合法舉發之要件，移送機關即交通部公路總局新竹區監
    理所新竹市監理站未經詳查，對於未經合法舉發之違規行為
    裁決處罰，顯有未洽，異議人聲明異議意旨，指摘原處分違
    法，為有理由，自應將原處分撤銷，並諭知異議人不罰。
五、異議人就交通部公路總局新竹區監理所新竹市監理站九十五
    年六月十二日所為之竹監新三字第裁五一－Ｕ000000
    00號違反道路交通管理事件裁決書，業於九十五年八月二
    十八日本院行訊問程序時，當庭撤回就此部分裁決之聲明異
    議等情，有本院訊問筆錄在卷可稽，是異議人當依此裁決之
    處罰內容繳納罰鍰併扣繳駕照，自不待言，附此敘明。
六、據上論斷，應依道路交通案件處理辦法第二十條，裁定如主
    文。
中    華    民    國    95    年    8     月    31    日
                      交通法庭 法  官  楊麗文
以上正本證明與原本無異。
如不服本裁定，應於裁定送達後五日內向本院提出抗告狀。
中    華    民    國    95    年    8     月    31    日
                               書記官  蕭惠婷


司法院資訊處製作；財團法人民間司法改革基金會備份。
